【裁判字號】    97,聲,1589
【裁判日期】    970911
【裁判案由】    聲請撤銷處分
【裁判全文】
臺灣臺南地方法院刑事裁定              97年度聲字第1589號
抗  告  人
即  被  告  甲○○
                    （
選任辯護人  莊信泰律師
上列聲請人即被告因貪污治罪條例等案件，對於本院受命法官民
國97年8月15日所為之羈押處分，聲請撤銷處分，本院裁定如下
：
    主  文
聲請駁回。
    理  由
一、本件聲請略以：如聲請狀所載（如附件）。
二、按依刑事訴訟法第四編規定得提起抗告，而誤為撤銷或變更
    之聲請者，視為已提抗告；其得為撤銷或變更之聲請而誤為
    抗告者，視為已有聲請，刑事訴訟法第418條第2項定有明文
    。另按刑事訴訟法第416條第1項第1款明定，對於受命法官
    所為關於羈押之處分有不服者，受處分人得聲請所屬法院撤
    銷或變更之。查被告前因貪污治罪條例等案件，經原審法院
    以被告犯罪嫌疑重大，且因共犯眾多，有串證之虞，有羈押
    之必要，而於97年8月15日予以羈押，核其性質應屬受命法
    官之處分而非法院裁定。依此，被告就前開處分提出「抗告
    」之舉，亦應屬對前開原審受命法官之處分聲請撤銷或變更
    ，而非「抗告」，應由本院另組合議庭審理，合先說明。
三、次按羈押被告之目的，其本質在於確保訴訟程式得以順利進
    行、或為確保證據之存在與真實、或為確保嗣後刑罰之執行
    ，而對被告所實施剝奪其人身自由之強制處分，而被告有無
    羈押之必要，法院僅須審查被告犯罪嫌疑是否重大、有無羈
    押原因、以及有無賴羈押以保全偵審或執行之必要，由法院
    就具體個案情節予以斟酌決定，如就客觀情事觀察，法院許
    可羈押之裁定或延長羈押之裁定，在目的與手段間之衡量並
    無明顯違反比例原則情形，即無違法或不當可言，且關於羈
    押原因之判斷，尚不適用訴訟上之嚴格證明原則，最高法院
    94年度抗字第409號判決意旨可資參照。
四、上列聲請人即被告因違反貪污治罪條例等案件，前經本院以
    共犯陳述、卷附帳冊資料、被告自白，而認被告犯罪嫌疑重
    大，並有刑事訴訟法第101條第1項第2款情事，認有羈押之
    必要，執行羈押並禁止接見通信。聲請人雖主張：檢察官既
    已起訴被告，則相關證人證物均足以證明起訴書所指被告之
    犯罪事實，故並無湮滅罪證或串供之實益，且被告身罹甲狀
    腺癌，又須照顧6歲及幼稚園大班之幼兒，突遭羈押家庭恐
    有破碎之虞，原審遽認被告犯罪嫌疑重大及有串證之虞而禁
    止接見通信，尚欠允洽，爰請求將原裁定撤銷云云。惟本院
    調閱原審卷證後，認被告犯罪嫌疑確屬重大，且所犯之罪名
    為最輕本刑五年以上之重罪，又有共犯數名在外，有事實足
    認有串證之虞，有羈押之必要，故聲請人聲請撤銷原羈押裁
    定為無理由。另聲請人復陳稱起訴意旨認羈押共同被告黃魚
    爵即可，並無羈押被告之必要，且社會上矚目之馬英九特別
    費案，檢察官亦以馬英九涉嫌連續觸犯貪污治罪條例第5條
    第1項第2款之利用職務上之機會詐取財物罪而起訴，且馬英
    九起訴後並未遭法院收押禁見，被告甲○○涉犯情節更輕於
    馬英九，應無羈押之必要云云，惟上開案件與本案之情節並
    不相同，不能任意比附援引，故聲請人前開主張容有未洽，
    尚難採認。
五、綜上所述，本件聲請人聲請撤銷原裁定並無理由，爰依刑事
    訴訟法第416條、第419條、第369條第1項之規定，裁定如主
    文。
中    華    民    國    97    年    9    月    11     日
                  刑事第十庭    審判長法  官  陳威龍
                                      法  官  盧鳳田
                                      法  官  高如宜
以上正本證明與原本無異。
本件不得抗告。
                                      書記官  陳姿利
中    華    民    國    97    年    9     月    12    日


司法院資訊處製作；財團法人民間司法改革基金會備份。
